臺灣士林地方法院刑事裁定　　　　　　　　　　　　　　九十年度自字第二六號
　　自　訴　人　安康交通有限公司
　　法定代理人　丁○○
　　代　理　人　乙○○
　　被　　　告　甲○○
右列被告因業務侵占案件，經自訴人提起自訴，本院裁定如左：
    主  文
自訴駁回。
    理  由
一、按法院或受命法官於自訴案件第一次審判期日前訊問及調查結果，如認為案件有
    刑事訴訟法第二百五十二條至第二百五十四條之情形者，得以裁定駁回其自訴，
    同法第三百二十六條第三項定有明文。
二、本件自訴意旨略稱：被告甲○○於民國九十年八月十六日起與自訴人安康交通有
    限公司，簽訂「計程車駕駛人雇用合約書」（下稱系爭契約），約定自訴人雇用
    被告駕駛由自訴人提供之Ｈ五－八七五號營業小客車營業，並應將每日營業所得
    新台幣（下同）八百五十元，每星期繳交自訴人一次，詎被告自九十年八月十八
    日起即未依約繳納，顯係侵占該營業所得計二萬九千九百元及上開汽車，因認被
    告涉有刑法第三百三十六條第二項業務侵占罪嫌云云。
三、按犯罪事實應依證據認定之，無證據不得推定其犯罪事實，刑事訴訟法第一百五
    十四條定有明文。次按法院或受命法官於自訴案件第一次審判期日前訊問自訴人
    、被告及蒐集或調查結果，如認為案件有刑事訴訟法第二百五十二條至第二百五
    十四條之情形者，得以裁定駁回其自訴，同法第三百二十六條第三項亦定有明文
    。又犯罪嫌疑不足者，應為不起訴處分，則為同法第二百五十二條第十款所明定
    。刑事訴訟法上所謂認定事實之證據，係指足以認定被告確有犯罪行為之積極證
    據而言，該項證據自須適合於被告犯罪事實之認定，始得採為斷罪資料，如未發
    現相當證據，或證據不足以證明，自不能以推測或擬制之方法，以為裁判之基礎
    ，最高法院四十年台上字第八六號判例可資參照。另告訴人之告訴係以使被告受
    刑事訴追為目的，是其陳述是否與事實相符仍應調查其他證據以資審認，最高法
    院五十二年台上字第一三００號亦著有判例，此判例於自訴之情形亦應類推適用
    。再刑法上業務侵占罪之成立，須意圖為自己或第三人不法之所有，而侵占自己
    因業務上所持有他人之物，始足當之。
三、自訴意旨認被告涉有業務侵占罪嫌，無非以其與被告間之系爭契約書、被告駕照
    、身分證影本、及認為依系爭契約被告受雇於自訴人駕駛計程車營業，計程車營
    業所得屬自訴人所有等為論據。訊據被告固坦承與自訴人訂有前開系爭契約，積
    欠自訴人應納車資等情，然堅詞否認有何侵占犯行，辯稱：其向自訴人承租Ｈ五
    －八七五號營業小客車，並非受雇於自訴人，租金已繳至九十年九月二十七日，
    因生意不好，無力繳付致一直拖欠租金，本打算繼續駕駛該車營業，賺足了錢好
    還自訴人，迄九十年十一月因自訴人透過保證人通知到伊，伊即還車，並無侵占
    之故意等語。經查：本院詢問自訴人之代理人，被告係向自訴人租車？據其答以
    ，形式上雖為僱傭契約，實質上應係租車關係等語，有卷附之訊問筆錄為憑（見
    本院九十年十二月十一日訊問筆錄），是倘被告未有任何載客收入，亦需繳付同
    額租金，則被告上開應納之「營業所得」，性質上本係租金。亦即被告是以每日
    八百五十元之代價向自訴人租用前開營業小客車，而非受僱於自訴人，故被告駕
    駛該車載客所得之車資，不論多寡，均屬被告所有，被告並無何因業務上持有自
    訴人金錢之情事可言，是縱然被告事後未依約給付每日之租金，亦屬民事債務不
    履行之範疇，並無侵占業務上持有自訴人金錢之犯行。退萬步言，縱認「營業所
    得」為自訴人所有之物，亦須被告確實收入，始足當之，被告是否每日確有八百
    五十元以上之收入，未據自訴人提出相關證據以證明之；又被告於九十年九月二
    十八日前往自訴人處繳納積欠之租金，自訴人同意續租，嗣被告又積欠租金，最
    後於九十年十一月間交還汽車予自訴人一情，有證人即本件租約之保證人丙○○
    到院證述明確（見本院九十一年一月十日訊問筆錄），足認被告未依約繳付車租
    ，復未返還汽車時，係基於續租之意思而佔有該車，欲待嗣後有能力時一併清償
    ，是被告縱然於上開期間未依約給付每日租金，復未還車，亦僅屬民事債務不履
    行之範疇，尚無積極之證據足以認定其具不法所有之意圖。綜上，本件乃屬民事
    債務糾葛，應由自訴人另循民事途徑請求救濟，參照前開說明，核被告涉業務侵
    占罪嫌不足，揆諸首揭說明，被告犯罪即屬不能證明，自應為自訴駁回之諭知。
據上論斷，應依刑事訴訟法第三百二十六條第三項、第二百五十二條第十款，裁定如
主文。
中      華      民      國      九十一    年    十二    月    二十七    日
                                臺灣士林地方法院刑事第四庭
                                    法  官  趙  文  卿
右正本證明與原本無異。
如不服本裁定應於送達後五日內向本院提出抗告狀。
                                    書記官  陳  淑  蘭
中      華      民      國      九十二    年     一     月      三      日
